【裁判字號】    95,訴,415
【裁判日期】    950830
【裁判案由】    分割共有物
【裁判全文】
臺灣彰化地方法院民事判決  95年度訴字第415號
原      告  乙○○
被      告  壬○
            己○○
            庚○○
            丁○○
            甲○○○
            丙○○
            戊○○
兼  上六人
訴訟代理人  辛○○
上列當事人間請求分割共有物事件，經本院於民國95年8月16日
言詞辯論終結，判決如下：
    主      文
被告己○○、庚○○、辛○○、戊○○、丁○○、甲○○○、丙○○應就其等被繼承人張添森所遺坐落彰化縣秀水鄉○○段壹捌
伍伍地號、地目建、面積玖玖陸平方公尺土地，應有部分六分之
一，辦理繼承登記。
兩造共有坐落秀水鄉○○段一八五五地號、地目建、面積九九六
平方公尺土地，其分割方法如附圖二所示，編號Ａ部分、面積五
八０平方公尺，分歸被告壬○取得；編號Ｂ部分、面積一四五平
方公尺，分歸原告取得；編號Ｃ部分、面積一四五平方公尺，分
歸被告己○○、庚○○、辛○○、戊○○、丁○○、甲○○○、
丙○○取得，並維持公同共有；編號Ｄ部分、面積一二六平方公
尺，分歸兩造取得，並按附表所示原應有部分比例維持共有。
訴訟費用由兩造按附表所示比例分擔。
    事實及理由
一、原告起訴主張：坐落彰化縣秀水鄉○○段1855地號、地目建
    、面積996平方公尺土地（下稱系爭土地）為兩造所共有，
    應有部分如附表所示。系爭土地原共有人張添森於民國85年
    2月20日死亡，被告己○○、庚○○、辛○○、戊○○、丁○○、甲○○○、丙○○（下稱被告己○○等7人）為其等
    繼承人，迄今仍未辦理繼承登記。而系爭土地並無因物之使
    用目的不能分割或契約訂有不分割期限之情形，且兩造無法
    協議分割，爰基於民法第823條第1項、第824條第2項之法律
    規定，請求被告己○○等7人辦理繼承登記，以及准予裁判
    分割系爭土地等語。並聲明：如主文所示。
二、被告之陳述及聲明：
（一）被告壬○則以：不同意依附圖二所示分割方案分割，本件
      分割應以臨路呈東北向西南方向分割為宜等語。並聲明：
      同意分割。
（二）被告己○○等7人則以：同意依附圖二所示分割方案分割
      等語。並聲明：同意分割。
三、按分割共有物，性質上為處分行為，依民法第759條規定，
    共有不動產之共有人中有人死亡時，於其繼承人未為繼承登
    記以前，固不得分割共有物，惟於分割共有物訴訟中，原告
    請求該共有人之繼承人辦理繼承登記，並合併對該共有人之
    繼承人及其他共有人為分割共有物之請求，不但符合訴訟經
    濟原則，亦與民法第759條規定之旨趣無違。經查，系爭土
    地原共有人張添森於85年2月20日死亡，被告己○○等7人為
    其等繼承人，迄今仍未辦理繼承登記等情，為兩造所不爭執
    ，並有土地登記謄本、戶籍謄本、繼承系統表在卷可稽，應
    認屬實。是以原告於本件分割共有物之訴，合併訴請被告己○○等7人應就其等被繼承人張添森所有系爭土地，應有部
    分6分之1辦理繼承登記，即屬有據，應予准許。
四、本件原告主張：系爭土地為兩造所共有，應有部分如附表所
    示，而系爭土地並無因物之使用目的不能分割或契約訂有不
    分割期限之情形，且兩造無法協議分割等語，為到場被告所
    不爭執，並有地籍圖謄本、土地登記謄本在卷為證，是以原
    告依民法第823條第1項、第824條第2項規定，請求分割系爭
    土地，於法亦屬有據，應予准許。
五、按共有人因共有物分割之方法不能協議決定，而提起分割共
    有物之訴，應由法院斟酌共有物之性質、共有人之意願、全
    體共有人之利益、經濟效用等因素，秉持公平原則，而為適
    當之分配。經查：系爭土地上如附圖一所示編號Ａ部分及Ｃ
    部分，為被告壬○所使用之加強磚造3層房屋及磚造平房，
    且系爭土地西南面鄰彰化縣秀水鄉通路巷，可作為對外通行
    之用等情，經本院會同彰化縣彰化地政事務所人員現場勘驗
    明確，作成勘驗筆錄在卷可考，復為到場當事人所不爭執，
    應認屬實；如附圖二所示之分割方案，除被告壬○外，其餘
    被告均稱同意依該方案分割，且被告壬○雖辯稱本件分割應
    以臨路呈東北向西南方向分割為宜云云，然其亦未提出分割
    方案供本院審酌；且如依附圖二之分割方案分割，被告壬○
    前揭所使用之加強磚造3層房屋，應可獲得保留而免於拆除
    ，且該3層房屋旁尚留有空地，與留作道路使用之附圖二編
    號Ｄ部分有相連貫，對外方有適宜之聯絡；又如附圖二之分
    割方案分割後之土地，各坵塊均呈長方形，便於利用，在客
    觀上對各共人亦無不利之情形，自屬妥適，故自以如附圖二
    所示之分割方案可採。爰諭知分割方法如主第2項所示。
六、訴訟費用負擔之依據：民事訴訟法第78條、第80條之1、第
    85條第1項但書、第2項。
中    華    民    國    95    年     8    月    30    日
                             民事第一庭
                                 法  官  吳俊螢
以上正本係照原本作成。
如對判決上訴，應於判決送達後20日內向本院提出上訴狀。
中    華    民    國    95    年    8    月     30    日
                                 書記官  林文斌
附表：
┌────────┬──────────────┐
│共有人          │應有部分（訴訟費用負擔比例）│
├────────┼──────────────┤
│張添森之繼承人－│公同共有應有部分 1/6        │
│己○○、庚○○、│連帶負擔訴訟費用 1/6        │
│辛○○、戊○○、│                            │
│丁○○、甲○○○│                            │
│、丙○○        │                            │
├────────┼──────────────┤
│壬○            │2/3                         │
├────────┼──────────────┤
│乙○○          │1/6                         │
└────────┴──────────────┘


司法院資訊處製作；財團法人民間司法改革基金會備份。
